【裁判字號】    97,金易,1
【裁判日期】    970923
【裁判案由】    證券交易法
【裁判全文】
臺灣臺北地方法院刑事判決               97年度金易字第1號
公  訴  人  臺灣臺北地方法院檢察署檢察官
被      告  甲○○
                    樓
上列被告因違反證券交易法案件，經檢察官提起公訴（九十六年
度偵字第二一七０一號），嗣被告於準備程序進行中就被訴事實
為有罪之陳述，經本院合議庭裁定改行簡式審判程序，判決如下
：
    主  文
甲○○共同違反非證券商不得經營證券業務之規定，處有期徒刑
捌月，減為有期徒刑肆月，如易科罰金以銀元參佰元即新臺幣玖
佰元折算壹日。
    事  實
一、甲○○係「承鼎國際開發有限公司」（以下簡稱「承鼎公司
    」）負責人，詹錢財（業經本院以九十四年度易字第一九七
    九號判處有期徒刑五月確定）則為承鼎公司之業務副理，鄭
    博駿（業經臺灣高等法院以九十五年度上易字第二００三號
    判處有期徒刑六月確定）曾於民國八十九年間擔任「匯昌證
    券投資顧問股份有限公司」（以下簡稱「匯昌公司」）負責
    人。鄭博駿於八十八年間，受美國「十倍速達康網路公司」
    （Speshop.com，以下簡稱「十倍速公司」）之委託，接洽
    適合人士承購該公司未經證期會核准之未上市股票之方式，
    在臺灣販賣十倍速公司之股票，並於八十九年間，經由朱明
    德（另經臺灣高等法院以九十五年度重上更一字第八九號審
    理中）引介而認識甲○○。甲○○、鄭博駿、詹錢財及蕭捷
    云等人，均明知非證券商不得經營證券之業務，而匯昌公司
    登記之營業項目為證券投資顧問業，業務範圍為：「接受
    委任，對證券投資有關事項提供研究分析意見或建議。舉
    辦有關證券投資之講習。其他經證券暨期貨管理委員會核
    准之有關證券投資顧問業務」，另承鼎公司登記之營業項目
    為企業經營經營管理顧問與投資顧問，均非屬證券商，自不
    得經營證券業務。詎甲○○、鄭博駿、詹錢財及蕭捷云等人
    仍基於共同之犯意聯絡，透過知情之承鼎公司員工陳長生及
    王世杰等人向不特定人販售前開十倍速公司股票，而為有價
    證券買賣之承銷，其等經營模式係由詹錢財在報紙上刊登「
    固網、寬頻（一百張為單位）三月十日止…詹經理」等廣告
    ，並在承鼎公司位在臺北市中山區○○○路○段三八號十一
    樓之辦公室內，由甲○○及詹錢財等人於八十九年三、四月
    間提供十倍速公司投資企劃書，向乙○○等客戶推薦前開十
    倍速公司股票，以每張美金一千元之價格販售，由詹錢財、
    陳長生及王世杰等人將客戶購買前開十倍速公司股票之股款
    ，匯入鄭博駿在「斐商南非標旗銀行」所開立Internationa
     l Internet Investment Ltd.名（下稱「III公司」），帳
    戶號碼000000000之帳戶內，再將匯款水單交由甲
    ○○與蕭捷云比對金額與匯款金額是否相符。而鄭博駿確認
    收到上開匯款後，即將股票交付甲○○，再交由陳長生及王
    世杰等人轉交客戶，計承鼎公司對外販售上開十倍速公司股
    票予乙○○等人。嗣鄭博駿自上開III公司帳戶將販賣股票
    之佣金匯入承鼎公司在中國信託銀行城東分行開立之帳戶，
    由甲○○自該承鼎公司帳戶提領現金後，以販售每張股票可
    得新臺幣四千元之算方式，交付詹錢財、陳長生及王世杰等
    人，而甲○○所得佣金為販售每張股票可得新臺幣一千元，
    由鄭博駿另將佣金匯入朱明德在花旗銀行松江分行開設之帳
    號0000000000號美金帳戶內，由朱明德兌換為新
    臺幣後交付甲○○。嗣因十倍速公司於八十九年九月宣布倒
    閉，乙○○等投資人始知悉上情。
二、案經乙○○訴由法務部調查局臺北市調查處移請臺灣臺北地
    方法院檢察署檢察官偵查起訴。
    理  由
一、本案被告甲○○所犯係死刑、無期徒刑、最輕本刑為三年以
    上有期徒刑以外之罪，被告於行準備程序中就被訴事實為有
    罪之陳述，經法官告知簡式審判程序之旨，並聽取公訴人、
    被告之意見後，本院合議庭認為適宜由受命法官獨任進行簡
    式審判程序，而依刑事訴訟法第二百七十三條之一第一項規
    定，裁定改用簡式審判程序。
二、經查：
  (一)上揭犯罪事實，業據被告甲○○於偵查及本院審理中坦承不
    諱，核與證人乙○○於調查局及偵查中指訴大致相符，並經
    證人即共犯詹錢財、鄭博駿及蕭捷云於偵查及本院九十四年
    度易字第一九七九號及臺灣高等法院九十五年度上易字第二
    ００三號案件審理中證述明確，且有十倍速公司投資企畫書
    影本（見九十四年度偵字第一二二七七號卷第十四至二八頁
    ）、證人朱明德匯入匯款買匯水單、匯出匯款申請書及外匯
    收支或交易申報書影本（見九十四年度偵字第一二二七七號
    卷第二九至三一頁）、證人鄭博駿於斐商南非標旗銀行所開
    帳戶支票開戶申請書、匯出匯款申請書（受款銀行慶豐銀行
    ）及外匯收支或交易申報書、匯出匯款申請書（受款銀行第
    一銀行）及外匯收支或交易申報書、十倍速企畫書均影本（
    見九十四年度偵字第一二二七七號卷第三六至四六頁）、證
    人蕭捷云為受款人之匯出匯款申請書及外匯收支或交易申報
    書均影本（見九十四年度偵字第一二二七七號卷第五二、五
    三頁）、蕭錦朝及黃兆寶購買未上市股票交易明細表影本（
    見九十四年度偵字第一二二七七號卷第五九頁）、以證人羅
    婉瑜中國信託商業銀行城東分行000000000000
    0號帳戶為受款人之匯入匯款買匯水單、匯出匯款申請書均
    影本（見九十四年度偵字第一二二七七號卷第六０至六三頁
    ）、承鼎公司販售海外未上市股票報紙刊廣告影本（見九十
    四年度偵字第一二二七七號卷宗第八五頁）、陳及人、蕭錦
    朝、黃兆寶與承鼎公司簽訂之投資人須知影本（見九十四年
    度偵字第一二二七七號卷第八九至九一頁）、證人詹錢財接
    受告訴人乙○○委託購買股票合約書影本（見九十四年度偵
    字第一二二七七號卷第九二頁）、陳及人、蕭錦朝賣出外匯
    水單及手續費收入收據影本（見九十四年度偵字第一二二七
    七號卷第九四、九五頁）、證人詹錢財開立華南銀行懷生分
    行支票及退票理由單影本（見九十四年度偵字第一二二七七
    號卷第九六至一００頁）、中央銀行九十三年十二月二十八
    日函覆市調處有關國外INTERNATIONAL INTERNETINVESTMENT
     LTD.公司及被告甲○○、證人羅婉瑜於八十九年一月至九
    十三年十月外匯匯出款交易資料彙總表及查詢明細影本（見
    九十四年度偵字第一二二七七號卷第一０一、一０二頁）、
    鄭博駿在斐商南非標旗銀行銀行所申請之INTERNATIONA LIN
    TERNET INVESTMENT LTD.公司開戶資料（見九十四年度偵字
    第一二二七七號卷第一０三至一三九頁）、斐商南非標旗銀
    行銀行申請INTERNATIONAL  INTERNET INVESTMENTLTD.公司
    帳戶八十九年一月迄九十二年十二月三十日往來明細暨九筆
    大額匯出傳票資料（見九十四年度偵字第一二二七七號偵查
    卷宗第一四０至二二六頁）、本院九十四年度易字第一九七
    九號及臺灣高等法院九十五年度上易字第二００三號案件判
    決各一件在卷可稽。足見被告甲○○確與證人即共犯鄭博駿
    、蕭捷云、詹錢財、陳長生及王世杰等人共同販賣十倍速公
    司股票予告訴人乙○○等人無訛，堪信被告甲○○於本院審
    理中之任意性自白應與事實相符。
  (一)又匯昌公司登記之營業項目為證券投資顧問業，業務範圍為
    ：「接受委任，對證券投資有關事項提供研究分析意見或
    建議。舉辦有關證券投資之講習。其他經證券暨期貨管
    理委員會核准之有關證券投資顧問業務」，而承鼎公司登記
    之營業項目則為企業經營管理顧問與投資顧問，此有財政部
    證券暨期貨管理委員會核發之匯昌公司證券投資顧問營業執
    照影本（見九十四年度偵字第一二二七七號卷第二七七頁）
    及承鼎公司營利事業登記證、公司執照（均影本，見九十四
    年度偵字第一二二七七號卷第八四頁正反面），足見匯昌公
    司僅得對消費者提供證券投資分析意見或推介等顧問之業務
    ，而承鼎公司僅得對企業提供管理與投資顧問之業務。另證
    券交易法第十五條明定「依本法經營之證券業務，其種類如
    左：有價證券之承銷及其他經主管機關核准之相關業務。
    有價證券之自行買賣及其他經主管機關核准之相關業務。
    有價證券買賣之行紀、居間、代理及其他經主管機關核准
    之相關業務」。又證券投資信託及顧問法第四條則規定「本
    法所稱證券投資顧問，指直接或間接自委任人或第三人取得
    報酬，對有價證券、證券相關商品或其他經主管機關核准項
    目之投資或交易有關事項，提供分析意見或推介建議」，準
    此可知匯昌公司為證券投資顧問公司，而承鼎公司為一般顧
    問公司，亦即匯昌公司及承鼎公司均非證券商，自不得經營
    證券商始得應營之證券業務。由於代人販賣他人股票，係屬
    證券承銷業務，而證券交易法第四十四條第一項明定「證券
    商須經主管機關之許可及發給許可證照，方得營業；非證券
    商不得經營證券業務」，且違反證券交易法第四十四條者，
    依證券交易法第一百七十五條應予處罰。查被告甲○○確與
    證人即共犯鄭博駿、蕭捷云、詹錢財、陳長生及王世杰等人
    共同販賣十倍速公司股票予證人即告訴人乙○○等人，而匯
    昌公司及承鼎公司均非證券商，是被告甲○○所為，自係違
    反證券交易法第四十四條第一項之規定甚明。綜上所述，
    本件事證明確，被告甲○○犯行洵堪認定，應予依法論科。
三、新舊法比較：
  (一)按被告甲○○行為後，刑法部分條文業於九十四年一月七日
    修正，同年二月二日公布，九十五年七月一日施行，修正後
    刑法第二條第一項規定：「行為後法律有變更者，適用行為
    時之法律，但行為後之法律有利於行為人者，適用最有利於
    行為人之法律」，上開規定乃與刑法第一條罪刑法定主義契
    合，而貫徹法律禁止溯及既往原則，係規範行為後法律變更
    所生新舊法律比較適用之準據法，是刑法第二條本身雖經修
    正，但刑法第二條既屬適用法律之準據法，本身尚無比較新
    舊法之問題，應一律適用裁判時即修正後刑法第二條規定以
    決定適用之刑罰法律，合先敘明。查修正前刑法分則編各罪
    所定罰金刑之貨幣單位原為銀元，其最高罰金數額，從各該
    法條規定，而最低罰金數額，則依修正前刑法第三十三條第
    五款之規定為一元以上，惟於刑法修正後，因刑法第三十三
    條第五款修正為：「罰金：新臺幣一千元以上，以百元計算
    之」，使得刑法之罰金貨幣單位已由銀元改為新臺幣，但修
    正後刑法第三十三條第五款所定罰金刑最低數額，已較修正
    前提高，是比較新舊法之結果，應以修正前刑法第三十三條
    第五款規定較有利於被告甲○○。
  (二)又以本次刑法修正之比較新舊法，應就罪刑有關之一切情形
    ，綜其全部罪刑之結果而為比較，故如新舊法處罰之輕重相
    同，即無比較適用之問題，非此條所指之法律有變更，即無
    本條之適用，應依一般法律適用原則，適用裁判時法，其為
    純文字修正者，更應同此，最高法院九十五年五月二十三日
    九十五年度第八次刑庭會議決議及九十五年十一月七日第二
    十一次刑事庭會議決議可資參照。查刑法第二十八條關於共
    犯之規定，於修正前原規定：「二人以上共同實施犯罪之行
    為者，皆為正犯」，修正為：「二人以上共同實行犯罪之行
    為者，皆為正犯」，本條之修正理由係為排除陰謀共同正犯
    、預備共同正犯於本條所規定之正犯之外，於修正前後並無
    不同，無新舊法比較之問題。
  (三)又被告甲○○行為後，證券交易法第一百七十五條於九十一
    年二月六日修正為：「違反第十八條第一項、第二十二條、
    第二十八條之二第一項、第四十三條第一項、第四十三條之
    一第二項、第三項、第四十三條之五第二項、第三項、第四
    十三條之六第一項、第四十四條第一項至第三項、第六十條
    第一項、第六十二條第一項、第九十三條、第九十六條至第
    九十八條、第一百十六條、第一百二十條或第一百六十條之
    規定者，處二年以下有期徒刑、拘役或科或併科新臺幣一百
    八十萬元以下罰金」，與修正前同法第一百七十五條規定：
    「違反第十八條第一項、第二十二條、第二十八條之二第一
    項、第四十三條第一項、第四十三條之一第二項、第四十四
    條第一項至第三項、第六十條第一項、第六十二條第一項、
    第九十三條、第九十六條至第九十八條、第一百十六條、第
    一百二十條或第一百六十條之規定者，處二年以下有期徒刑
    、拘役或科或併科新臺幣一百八十萬元以下罰金」相較，修
    正後證券交易法第一百七十五條之規定，並未較有利於被告
    甲○○。
  (四)是本件綜合比較新舊法之結果，以修正前刑法及證券交易法
    之規定，較有利於被告，自應適用修正前刑法及證券交易法
    之規定論處。
四、查匯昌公司及及承鼎公司均非證券商，但被告甲○○以承鼎
    公司負責人之身分與被告鄭博駿、蕭捷云、詹錢財、陳長生
    及王世杰等人，共同承銷十倍速公司之股票，因而違反證券
    交易法第四十四條第一項之規定，而觀諸證券交易法第一百
    七十九條規定：「法人違反本法之規定者，依本章各條之規
    定處罰其行為之負責人」，可知法人違反證券交易法時，應
    由實際違反證券交易法之行為人負責，而被告甲○○為承鼎
    公司之負責人，亦為上開違反證券交易法之實際行為人，自
    應依九十一年二月六日修正前證券交易法第一百七十九條及
    第一百七十五條規定處罰。被告甲○○與鄭博駿、蕭捷云、
    詹錢財、陳長生及王世杰等人，就上開販售十倍速公司股票
    之犯行，均有犯意聯絡及行為分擔，並為共同正犯。而被告
    甲○○雖有多次販賣十倍速公司股票之行為，然由於其販賣
    十倍速公司股票之目的在於營利，因此其多次販賣十倍速公
    司股票之行為，本質上即具有持續性，其每次行為應解為一
    個經營證券業務下之行為，仍屬實質一罪，特此敘明。爰審
    酌被告甲○○身為投資顧問公司之負責人，明知非證券商不
    得經營證券業務，竟仍與共犯一同對外銷售股票，破壞金融
    秩序，並致被害人造成損害，且斟酌其犯罪動機、手段、被
    害人所受影響程度，及犯罪後坦承犯行等一切情狀，量處如
    主文所示之刑。末查，本件被告甲○○犯罪時間係於九十六
    年四月二十四日之前，且無中華民國九十六年罪犯減刑條例
    所定不得減刑之情形，爰依同條例第二條第一項第三款規定
    減其宣告刑二分之一，併依同條例第九條，諭知易科罰金折
    算標準。然被告甲○○行為時刑法第四十一條規定：「犯最
    重本刑為五年以下有期徒刑以下之刑之罪，而受六個月以下
    有期徒刑或拘役之宣告，因身體、教育、職業、家庭之關係
    或其他正當事由，執行顯有困難者，得以一元以上三元以下
    折算一日，易科罰金」，並依修正前罰金罰鍰提高標準條例
    第二條前段（現已刪除）規定，就其原定數額提高為一百倍
    折算一日，則被告行為時之易科罰金折算標準，應以銀元三
    百元折算一日，經折算為新臺幣後，應以新臺幣九百元折算
    為一日；惟九十五年七月一日修正公布施行後之刑法第四十
    一條第一項前段則規定：「犯最重本刑為五年以下有期徒刑
    以下之刑之罪，而受六個月以下有期徒刑或拘役之宣告者，
    得以新臺幣一千元、二千元或三千元折算一日，易科罰金」
    ，故依現行刑法第二條規定比較修正前後之易科罰金折算標
    準，以被告甲○○行為時即九十五年七月一日修正公布施行
    前之規定，較有利於被告甲○○，亦即應適用九十五年七月
    一日修正公布施行前之刑法第四十一條第一項規定，諭知減
    刑後易科罰金之折算標準，附此敘明。
據上論斷，應依刑事訴訟法第二百七十三條之一第一項、第二百
九十九條第一項前段，修正前證券交易法第一百七十九條、第一
百七十五條，刑法第二條第一項、第二十八條、第十一條前段，
修正前刑法第四十一條第一項前段，修正前罰金罰鍰提高標準條
例第二條，現行法規貨幣折算新臺幣條例第二條，中華民國九十
六年罪犯減刑條例第二條第一項第三款、第七條、第九條，判決
如主文。
本案經檢察官陳焜昇到庭執行職務。
中    華    民    國    97    年    9    月    23     日
                  刑事第十三庭法  官 郭顏毓
上正本證明與原本無異。
如不服本判決，應於判決送達後10日內向本院提出上訴狀（應抄
附繕本）。告訴人或被害人如對於本判決不服者，應具備理由請
求檢察官上訴，其上訴期間之計算係以檢察官收受判決正本之日
期為準。
                              書記官 潘文賢
中    華    民    國    97    年    9     月    24    日
附錄：本案論罪科刑法條全文
修正前證券交易法第一百七十五條
違反第十八條第一項、第二十二條、第二十八條之二第一項、第
四十三條第一項、第四十三條之一第二項、第三項、第四十三條
之五第二項、第三項、第四十三條之六第一項、第四十四條第一
項至第三項、第六十條第一項、第六十二條第一項、第九十三條
、第九十六條至第九十八條、第一百十九條、第一百二十條或第
一百六條之規定者，處二年以下有期徒刑、拘役或科或併科新臺
幣一百八十萬元以下罰金。
修正前證券交易法第一百七十九條
法人違反本法之規定者，依本章各條之規定處罰其為行為之負責
人。


司法院資訊處製作；財團法人民間司法改革基金會備份。
